臺灣高等法院臺中分院刑事判決　　　　 94年度上易字第706號
上　訴　人
即　被　告　黃超
選任辯護人　朱元宏律師
　　　　　　蘇哲科律師
上列上訴人即被告因竊盜案件，不服臺灣南投地方法院94年度易
字第37號，中華民國94年5月5日第一審判決（起訴案號：臺灣南
投地方法院檢察署93年度偵字第4130號），提起上訴，本院判決
如下：
    主 　 文
上訴駁回。
    事 　 實
一、黃超基於意圖為自己不法所有之犯意聯絡，夥同潘金助（
    業經原審法院以93年度易字第397號協商判決判處有徒刑9月
    確定），於93年5月25日6時許，由黃超駕駛車牌號碼MI-8
    985號自用小客車搭載潘金助，並各自攜帶客觀上足供兇器
    使用之檳榔刀乙把，前往丁○○位於南投縣埔里鎮○○里○
    ○路75號旁檳榔園，抵達後，黃超與潘金助即各持前述之
    檳榔刀，先毀壞具防閑作用屬安全設備之檳榔園圍籬，繼而
    進入園內以前開檳榔刀竊取丁○○之檳榔，共竊取12芎約2
    千5百顆，並將竊得之檳榔置於黃超上開所駕駛之自用小
    客車後車箱內（車主為吳森坤，黃超之妹婿）。嗣因丁○
    ○之媳婦林秀美發現上情，以電話通知丁○○到場，並高喊
    小偷，黃超見狀即攜帶檳榔刀（未扣案）趁隙逃逸，而潘
    金助則不及逃離為在場之其他不知名路人所逮捕，經警方到
    場處理，並當場於黃超所駕駛之上開自用小客車內扣得遭
    竊取之檳榔及潘金助所有檳榔刀乙把等物。
二、案經原審法院告發由臺灣南投地方法院檢察署檢察官偵查起
    訴。
    理 　 由
一、訊之上訴人即被告黃超矢口否認右揭犯行，辯稱：伊未參
    與潘金助偷割檳榔之犯行，其僅將自用小客車借予潘金助使
    用而已，不知道潘金助會去偷割檳榔，潘金助會於其被訴竊
    盜案件審理，及嗣後偵查中供述與伊共同偷割檳榔，係因伊
    先前向潘金助借款十萬元未還，潘金助才挾怨報復，作不實
    之指控云云。惟查：右揭犯罪事實，業據共同被告潘金助於
    原審法院93年度易字397號審理及偵查中供證明確，核與被
    害人丁○○、證人林秀美指證情節相符，並有現場照片附卷
    可佐證，有該案卷影本可稽。且被告黃超為免潘金助於偵
    、審程序時將其共同參與之犯行供出，因而簽署履行義務契
    約書等情，亦據共犯即證人潘金助證述明確（見93年度易字
    第397號案卷第14頁），並有93年7月22日簽訂之履行義務契
    約書1份在卷可佐（見93年度易字第397號卷第7頁）。觀之
    該契約書約定之內容：「一、甲方（按指潘金助）入監執行
    期間，乙方（按指黃超）每個月需寄付新台幣伍仟元整給
    甲方。二、支付期限為本事件之刑期，另有關甲方需執行前
    本身剩餘刑期時，乙方必須負道義責任如前項約定之每個月
    金錢寄付與關心。」其中「本事件之刑期」，對照簽訂履行
    協議書之時間，潘金助於該時因案件遭偵辦有服刑必要者，
    僅有本件竊盜案件（臺灣南投地方法院檢察署於93年6月1日
    以該署93年度偵字第1783號偵辦），有臺灣高等法院被告全
    國前案紀錄表附卷可參。另參以潘金助曾因竊盜案件，自89
    年6 月13日起入監執行，至93年1月21日始假釋出獄，有臺
    灣高等法院在監在押全國紀錄表在卷可按，其於93年年初甫
    出獄，衡情並無多餘閒錢可供借貸，此亦經潘金助於原審93
    年11 月23日審理時供述明確；而本件被告卻一再供稱係於
    93年年初向潘金助借款，顯與事實不符。由此益證潘金助上
    開供證本件其與被告共同行竊，事後被告允以給付金錢，要
    其承擔全部罪責等情，確與事實相符。雖潘金助於本件原審
    審理時結證翻異前詞，附和被告黃超之辯解，改證稱：伊
    曾向叔叔楊勝利週轉其醫藥費一部份之十萬元，轉借給黃超
    ，黃超遲不歸還，才供述黃超亦一同前往偷割檳榔云
    云，然此部分證述，除與其於被訴案件審理時供稱：93年1
    月初剛假釋出獄，並無任何餘錢可借相歧異外，且從履行義
    務契約書內，無隻言片語提及借款總額，而類似一般債務和
    解契約，反而是被告按月「寄付五仟元」之支付期限，視潘
    金助遭判處刑期之長短而定，則印證其先前之供證是被告黃
    超要伊承擔本件竊盜之刑責而為之給付約定，更與事實相
    符。況潘金助於其所被訴之案件審理中指稱本件被告為共犯
    ，並不能減免自己之罪責，衡情其焉有於簽署履行務契約書
    後，再以被告積欠債務為由，繼續指證被告為共犯之必要？
    足見潘金助於原審審理時之證述，及證人賴惠美於原審審理
    時所證：因潘金助刻將入監服刑，乙○○又無力還款，才約
    定按月清償至十萬元清償完畢止，當時只聽見潘金助說他還
    有殘刑，未聽聞潘金助係因何事件作此約定等語，均不足為
    被告有利之認定。至被告於本院聲請傳訊證人即代為書寫前
    揭契約書之丙○○，以證實確係為清償債務而書立該契約書
    。經查該證人於原審及本院均分別具狀陳稱已不記得當時來
    龍去脈，僅係依被告及賴惠美等人所陳代撰。則其縱到庭作
    證，亦仍不出賴惠美所陳範圍，按之前說明，仍不能據為有
    利被告之認定，亦無調查之必要。至證人林秀美於前案審理
    時證稱僅目睹潘金助一人偷割檳榔，無非就其觀察、目睹所
    及所為之陳述，與潘金助先前證述黃超趁隙逃逸，亦不相
    違背，自不足為被告有利之認定憑據，併予敘明。綜上，本
    件事證明確，被告犯行足以認定，應依法論科。
二、按圍籬本係因防閑而設，自屬安全設備之一種；檳榔刀銳利
    ，客觀上對人之生命、身體、安全具危險性，自屬兇器之一
    種，被告持以破壞屬安全設備之圍籬後，割取檳榔，核其所
    為係犯刑法第321條第1項第2、3款之攜帶兇器毀壞安全設備
    竊盜罪。另被告毀損安全設備，屬刑法第321條竊盜罪之加
    重條件，不能再論以刑法第354條之毀棄損壞罪，公訴意旨
    認應另論以毀損罪名，容有未洽，附此說明。被告與潘金助
    間，就上開犯行，互有犯意之聯絡與行為之分擔，為共同正
    犯。原審法院因認被告罪證明確，適用刑法第28條、第321
    條第1項第2款、第3款，審酌被告不思以正當管道獲取財物
    ，不勞而竊他人種植之檳榔果實，且犯罪後否認犯行，為撇
    清犯行，並冀圖以金錢花費，脫免刑責，態度不佳等一切情
    狀，量處有期徒刑1年，以為懲儆。另扣案之檳榔刀一把（
    南投地方法院檢察署93年度保管字第1144號），係共犯潘金
    助所有且供其與被告共同行竊時之用，業據潘金助前於被訴
    竊盜案件審理時供述明確，應依刑法第38條第1項第2款宣告
    沒收。並明被告攜帶用以行竊用之檳榔刀1支，並未扣案
    ，為免將來執行困難，乃不為沒收之諭知。核其認事用法均
    無違誤，量刑亦屬妥適，應予維持。被告上訴意旨否認犯行
    ，仍執陳詞，指摘原判決不當，並無理由，應予駁回。
據上論斷，應依刑事訴訟法第368條，判決如主文。
本案經檢察官甲○○到庭執行職務。
中　　華　　民　　國　　94　　年　　8 　　月　　11　　日
                刑事第六庭  審判長法　官　李　文　雄
                                  法　官　陳　嘉　雄
                                  法　官　邱　顯　祥
上列正本證明與原本無異。
不得上訴。
                                  書記官　陳　桂　芬
中　　華　　民　　國　　94　　年　　8 　　月　　11　　日
                                                      Ｉ
